【裁判字號】    94,訴,1567
【裁判日期】    950307
【裁判案由】    強盜等
【裁判全文】
臺灣臺南地方法院刑事判決              94年度訴字第1567號
公  訴  人  臺灣臺南地方法院檢察署檢察官
被      告  戊○○
                    （現於臺灣臺南看守所附設戒治所戒治中
指定辯護人  蘇若龍  律師
被      告  己○○
指定辯護人  楊惠雯  律師
上列被告因強盜案件，經檢察官起起公訴（九十四年度偵字第九
九九八號），本院判決如下：
    主  文
戊○○、己○○共同意圖為自己不法之所有，攜帶兇器，以強暴
至使不能抗拒而取他人之物，戊○○，累犯，處有期徒刑玖年；
己○○處有期徒刑捌年拾月。扣案之具殺傷力仿「ＢＥＲＥＴＴ
Ａ」廠Ｍ九型改造手槍貳支（槍枝管制編號為00000000
00、0000000000號，各含彈匣壹個）、不具殺傷力
之七點八ＭＭ子彈參顆、全罩式安全帽壹頂、口罩壹個及手套壹
個，均沒收。
    事  實
一、戊○○前於民國八十六年間，因肅清煙毒條例案件，經本院
    以八十六年度訴字第一○九○號判決有期徒刑三年二月，經
    臺灣高等法院臺南分院駁回上訴而確定，入獄服刑後於九十
    一年十月二十五日假釋出監，而於九十二年三月二十六日假
    釋期滿未經撤銷假釋而執行完畢，己○○則因違犯肅清煙毒
    條例、逃亡及搶奪搶劫軍法等罪經法院判刑而應執行有期徒
    刑十二年九月，入獄服刑後於九十一年五月十日縮短刑期假
    釋出獄，目前仍在假釋中。詎二人均猶不思悛悔，因己○○
    認曾前往其家中所開設檳榔攤購買檳榔之乙○○，其所經營
    之位於臺南縣安定鄉安加村二六四之六號「紹誠工程有限公
    司」會在每月五日發放員工薪水，己○○即與戊○○謀議，
    二人竟心生歹念而意圖強盜該公司之員工薪水等財物，而明
    知具殺傷力之各式槍枝屬槍砲彈藥刀械管制條例列管之槍砲
    ，未經主管機關許可不得持有，竟為強盜財物而基於持有槍
    枝之犯意聯絡，由戊○○於九十四年八月四日某時，在臺南
    縣麻豆鎮新樓醫院附近某處，向真實姓名年籍不詳、綽號「
    吉仔」之成年男子借得仿ＢＥＲＥＴＴＡ廠Ｍ九型半自動手
    槍製造之玩具手槍換裝土造金屬槍管而成、可擊發子彈具有
    殺傷力之改造手槍二支（槍枝管制編號分別為000000
    0000號、0000000000號）以及不詳廠牌型號
    之槍枝一支（未扣案而無法確定有無殺傷力）及土造子彈數
    顆（警方查扣其中三顆經送鑑不具殺傷力），放置在戊○○
    女友陳佳妤所有而由戊○○所使用、車牌號碼Ｎ六─三二九
    ○號自小客車上，未經許可而共同持有之；二人又為避免強
    盜他人財物時，經人發覺渠等所駕駛車輛之真實車號而為警
    循線查緝，復基於意圖為自己不法所有之犯意聯絡，於九十
    四年八月五日下午一時許，在臺南縣麻豆鎮碑頭里碑頭一○○號前，共同持客觀上足以對人之生命、身體造成危害而可
    為兇器使用之螺絲起子竊取停放於該處、為陳王葉所有而由
    丙○○所使用、車牌號碼ＴＨ─八五四八號汽車車牌二面，
    得手後即將前開二面車牌懸掛於陳佳妤所有而由戊○○所使
    用之前開自小客車上，並以該車作為強盜財物之交通工具，
    待二人上開事項準備完成後，即共同基於意圖為自己及彼此
    不法所有之概括犯意聯絡而互為強盜行為之分擔，於同日下
    午二時許，由戊○○駕駛上開懸掛丙○○遭竊車牌之自小客
    車搭載己○○前往上開「紹誠工程有限公司」，二人並均穿
    戴安全帽、口罩以為遮蔽，並由戊○○持客觀上足以對人之
    生命、身體造成危害而可為兇器使用之上開改造手槍乙支（
    槍枝管制編號為0000000000號）、上開未扣案之
    不詳廠牌型號之槍枝乙支，槍內並均裝有不具殺傷力之上開
    土造子彈數顆，己○○則持同樣可為兇器使用之上開改造手
    槍乙支（槍枝管制編號為0000000000號）且其內
    亦裝有不具殺傷力之土造子彈乙顆，由戊○○、己○○以上
    開槍枝強押「紹誠工程有限公司」員工丁○○、莊瑞峰進入
    公司內，並喝令丁○○、莊瑞峰及在辦公室內之其他員工乙○○、梁覺云等人：「搶劫」、「不要動」、「把錢拿出來
    」、「把抽屜打開」等語，並由戊○○示意己○○：「小仔
    ，開一槍給他們聽聽」，己○○遂對天花板開槍，惟因槍枝
    卡彈而未射擊，戊○○、己○○即以此等強暴、脅迫之方式
    ，要求乙○○、丁○○、莊瑞峰、梁覺云等人交付財物，至
    使乙○○等人均不能抗拒，丁○○因而交付配戴於頸部之金
    項鍊乙條及身上之行動電話乙具（未扣案），乙○○則交付
    ＭＯＴＯＲＯＬＡ廠牌行動電話乙具及皮包乙只（未扣案）
    ，戊○○、己○○並喝令乙○○、丁○○、梁覺云、莊瑞峰
    等人均留置辦公室角落，由戊○○持槍看守並由己○○收刮
    丁○○、乙○○交付之上開項鍊、皮包、行動電話等物及辦
    公室內其他財物，嗣己○○驚覺有民眾報案而先持槍離開「
    紹誠工程有限公司」，戊○○則於離去前持槍朝辦公室牆壁
    開槍示警後方奪門而去，戊○○、己○○欲駕車離去之際，
    巡邏員警楊明良即接獲報案到達現場，並於對空鳴槍後持槍
    射擊戊○○、己○○駕駛之上開自小客車輪胎致使車輛無法
    行駛，戊○○因而將其持有之上開改造槍枝（槍枝管制編號
    為0000000000號）置於自小客車腳踏板處，並持
    上開不詳廠牌型號槍枝與持上開改造槍枝（槍枝管制編號為
    0000000000號）之己○○分別棄車逃逸，己○○
    先藏匿在王茂成位於臺南縣安定鄉安加村安定二六三號住處
    ，並將持有之上開改造槍枝（槍枝管制編號為000000
    0000號）棄置於該處，戊○○則藏匿在臺南縣安定鄉安
    加村二六二之六號後方之甘蔗園內，並將持有之上開不詳廠
    牌型號槍枝棄置於甘蔗園某不詳地點，嗣經警先於同日下午
    三時十分許，在臺南縣安定鄉安加村二六○之十三號前查獲
    己○○，後於同日下午五時許，在上開甘蔗園內查獲戊○○
    ，並在上開自小客車內、王茂成上開住處內及戊○○、己○○逃逸現場扣得如附表所示之物，始知悉上情。
二、案經臺南縣警察局善化分局報請臺灣臺南地方法院檢察署檢
    察官偵查起訴。
    理  由
一、右揭犯罪事實，業據被告戊○○、己○○供認不諱，並有證
    人陳佳妤、王茂成之證述，且核與被害人即證人丙○○、梁
    覺云、莊瑞峰、乙○○、丁○○等之指述及證述大致相符，
    而被害人丁○○及乙○○所證述之本案犯罪細節，雖與被告
    戊○○、己○○上開自白所供述之本案案發時，係由被告戊○○持雙槍，而由持單槍之被告己○○著手搜刮被害人財物
    之細節有所出入，惟證人丁○○及乙○○既屬本件強盜案件
    之被害人，衡以渠等可能因案發當時之混亂場面、犯罪行為
    時間短暫及證人等因此突發事件而受到驚嚇等情，而難要求
    渠等對案發之詳細過程作與事實完全一致之描述，是本院參
    酌渠等就案發當時被告二人有強盜在「紹誠工程有限公司」
    內之被害人等財物之基本事實之證述，既互核與被告自白部
    分相符，是有關於部分犯罪細節之證述雖與被告自白之內容
    歧異，然尚無礙其證言之真實性，而本院亦參酌上開證人即
    被害人丁○○及乙○○可能因犯罪當時所受之影響，以及本
    案被告二人離開案發現場時之方式及查扣槍枝之位置等情，
    故就犯罪事實細節之認定，即以被告自白之內容為據，附此
    敘明。此外，被告戊○○、己○○二人上開犯罪事實，並有
    被害人丙○○、丁○○、乙○○等人填具之贓物認領保管單
    、車牌失竊詳細資料畫面、扣案槍枝及車牌等之照片及現場
    照片可資佐證，並有如附表所示之物扣案可稽。另扣案之槍
    彈，經送內政部警政署刑事警察局以性能檢驗法、試射法鑑
    定結果，認送鑑改造手槍二支及改造子彈三顆之鑑定情形如
    下：送鑑槍枝二支即槍枝管制編號0000000000、
    0000000000號槍枝，認均係由仿ＢＥＲＥＴＴＡ
    廠Ｍ九型半自動手槍製造之玩具手槍換裝土造金屬槍管而成
    之改造手槍，機械性能良好，可擊發適用之子彈，認均具殺
    傷力；而送鑑改造子彈三顆，則認均係土造子彈（具直徑七
    點八ＭＭ金屬彈頭），採樣一顆試射，無法擊發，認不具殺
    傷力等情，有該局九十四年九月九日刑鑑字第○九四○一二
    五九八二號槍彈鑑定書在卷可憑（見臺灣臺南地方法院檢察
    署九十四年偵字第九九九八號卷第六十至六四頁）。綜上開
    所查事證，足認被告戊○○、己○○二人自白核與事實相符
    ，本件事證明確，被告犯行洵堪認定。
二、按所謂兇器，其種類並無限制，凡客觀上足對人之生命、身
    體、安全構成威脅，具有危險性之兇器均屬之，且祇須行竊
    時攜帶此種具有危險性之兇器為已足，並不以攜帶之初有行
    兇之意圖為必要（最高法院七十九年台上字第五二五三號判
    例參照）。查一般市售之螺絲起子，均係金屬材質，形狀尖
    銳且質地堅硬，若持以行兇，客觀上足以對人之身體、生命
    構成威脅，具有殺傷力，當屬刑法第三百二十一條第一項第
    三款所稱兇器之一種；次查上揭改造手槍二支，既經送鑑定
    認具殺傷力，則均屬具有危險器之兇器無疑，而本案被告戊○○、己○○於犯案時所持上開具殺傷力槍械內所裝置之土
    造子彈，雖經鑑定後認不具殺傷力，已如前述，然上開扣案
    槍械二支及未扣案之槍枝一支既均屬金屬材質所製而質地堅
    硬，且其外觀形狀及長度又已逾越一般人手掌範圍，是一般
    人手持上開槍械時，當會有其餘槍身之部分突出，且該突出
    部分或為槍管或為槍把，均屬鈍角之突出物，是即便其內裝
    置不具殺傷力之土造子彈，然單持上開手槍攻擊被害人，客
    觀上亦足以對被害人之身體、生命構成威脅而具有殺傷力，
    因而本院對於被告戊○○、己○○係持兇器犯本案強盜犯行
    之認定，自不因渠等所持之槍械內裝置不具殺傷力之子彈而
    有所影響。是核被告戊○○、己○○所為，均係犯槍砲彈藥
    刀械管制條例第八條第四項之未經許可，持有可發射子彈之
    具有殺傷力之改造手槍罪，刑法第三百二十一條第一項第三
    款攜帶兇器竊盜罪及第三百三十條第一項之攜帶兇器加重強
    盜罪。被告戊○○、己○○就上開犯罪行為間，均有犯意聯
    絡及行為分擔，均為共同正犯。被告戊○○、己○○二人以
    一強盜行為強盜丁○○及乙○○數人之財物，係一行為觸犯
    數罪名，為想像競合犯，應從一重加重強盜罪處斷。再者，
    被告戊○○既係為與被告己○○共同強盜「紹誠工程有限公
    司」內之財物，而於本案強盜犯行前一日在臺南縣麻豆鎮新
    樓醫院附近某處，向真實姓名年籍不詳、綽號「吉仔」之成
    年男子借得扣案之具殺傷力槍枝，而與被告己○○共同持有
    之，且二人並為避免強盜「紹誠工程有限公司」內之財物時
    ，經人發覺渠等所駕駛車輛之真實車號而為警循線查緝，而
    竊取陳王葉所有而由丙○○所使用、車牌號碼ＴＨ─八五四
    八號汽車車牌二面，以懸掛在渠等犯強盜案所用之交通工具
    上，顯見被告戊○○、己○○二人上開持有具殺傷力之改造
    手槍及加重竊盜犯行，均係為強盜之目的所用，是被告王仁
    輝所犯上開槍砲彈藥刀械管制條例第八條第四項之未經許可
    ，持有可發射子彈之具有殺傷力之改造手槍罪、刑法第三百
    二十一條第一項第三款攜帶兇器竊盜罪及第三百三十條第一
    項之加重強盜罪間，具有目的手段之牽連關係，應從較重之
    加重強盜罪處斷。被告戊○○前於八十六年間，因肅清煙毒
    條例案件，經本院以八十六年度訴字第一○九○號判決有期
    徒刑三年二月，經臺灣高等法院臺南分院駁回上訴而確定，
    入獄服刑後於九十一年十月二十五日假釋出監，而於九十二
    年三月二十六日假釋期滿未經撤銷假釋而執行完畢等情，有
    臺灣臺南地方法院檢察署刑案資料查註紀錄表、臺灣高等法
    院被告全國前案紀錄表各一紙在卷可按，其於有期徒刑執行
    完畢五年以內再犯本件有期徒刑以上之罪，為累犯，應依刑
    法第四十七條規定，加重其刑。爰審酌被告戊○○、己○○
    年輕力壯，不思正途竟鋌而走險，竟持具殺傷力之改造手槍
    觸犯本案強盜犯行，且於犯案過程中尚有開槍之行為，雖渠
    等該開槍之行為並非意欲傷人，且亦未造成被害人傷亡，然
    仍認其等犯案手法並非輕微，以及被告戊○○輔因假釋期滿
    執行完畢，被告己○○目前尚在假釋中，竟均不思悔改，以
    及犯罪後均坦承犯行，態度良好等一切情狀，分別量處如主
    文所示之刑。
三、被告戊○○、己○○持以強盜之扣案仿「ＢＥＲＥＴＴＡ」
    廠Ｍ九型改造手槍二支（槍枝管制編號為00000000
    00、0000000000號，各含彈匣一個），經鑑定
    後既均認具殺傷力，已如前述，自均屬違禁物，而應依刑法
    第三十八條第一項第一款及第二項之規定，不論是否屬被告
    所有均應予以宣告沒收。另按共同正犯因相互間利用他人之
    行為，以遂行其犯意之實現，本於責任共同之原則，有關沒
    收部分，對於共犯間供犯罪所用之物，自均應為沒收之諭知
    ，最高法院九十一年度臺上字第五五八三號、八十九年度臺
    上字第六九四六號判決可資參照。扣案之不具殺傷力七點八
    ＭＭ之子彈十三顆、金色全罩式安全帽乙頂、白色口罩乙個
    及棉質白色手套乙個，既為本案被告戊○○、己○○供渠等
    強盜所用之物，且屬本案共犯即被告戊○○、己○○所有，
    業據被告戊○○、己○○供明在卷（見本院九十五年二月二
    十一日審理筆錄及警卷第六、十六頁），本於責任共同原則
    ，爰均依刑法第三十八條第一項第二款之規定宣告沒收。又
    被告戊○○於犯案時所持之不詳廠牌型號之槍枝乙支，以及
    所戴之半罩式安全帽乙頂及口罩乙個均因未扣案，為免將來
    執行之困難，爰不為宣告沒收之諭知。另扣案之金項鍊一條
    、ＭＯＴＯＲＯＬＡ手機一具、ＴＨ—八五四八車牌二面，
    雖係被告戊○○、己○○強盜所得之財物，然被害人仍得依
    法請求返還，是被告戊○○、己○○並未取得所有權，自不
    得併予宣告沒收（最高法院四十年台非字第五號判例意旨參
    照），而扣案之車號Ｎ六—三二九○號ＨＯＮＤＡ雅哥汽車
    ，為被告戊○○女友陳佳妤所有，依法亦不得宣告沒收，均
    附此敘明。
據上論斷，應依刑事訴訟法第二百九十九條第一項前段，槍砲彈
藥刀械管制條例第八條第四項，刑法第十一條前段、第二十八條
、第三百二十一條第一項第三款、第三百三十條第一項、第五十
五條、第三十八條第一項第一款、第二款，判決如主文。
本案經檢察官甲○○到庭執行職務。
中    華    民    國    95    年    3     月    7     日
                刑事第九庭  審判長法官  蔡  奇  秀
                                  法官  黃  欣  怡
                                  法官  楊  佳  祥
以上正本證明與原本無異。
如不服本判決，應於收受送達後10日內向本院提出上訴書狀（應
附繕本）。
                                書記官  顏  惠  華
中    華    民    國    95    年    3     月    7     日
附錄本案論罪法條全文：
中華民國刑法第三百二十一條：
犯竊盜罪而有左列情形之一者，處六月以上、五年以下有期徒刑
：
一、於夜間侵入住宅或有人居住之建築物、船艦或隱匿其內而犯
    之者。
二、毀越門扇、牆垣或其他安全設備而犯之者。
三、攜帶兇器而犯之者。
四、結夥三人以上而犯之者。
五、乘火災、水災或其他災害之際而犯之者。
六、在車站或埠頭而犯之者。
前項之未遂犯罰之。
刑法第三百三十條：
犯強盜罪而有第三百二十一條第一項各款情形之一者，處七年以
上有期徒刑。
前項之未遂犯罰之。
槍砲彈藥刀械管制條例第八條；
未經許可，製造、販賣或運輸鋼筆槍、瓦斯槍、麻醉槍、獵槍、
空氣槍或第四條第一項第一款所定其他可發射金屬或子彈具有殺
傷力之各式槍砲者，處無期徒刑或五年以上有期徒刑，併科新臺
幣一千萬元以下罰金。
未經許可，轉讓、出租或出借前項所列槍枝者，處五年以上有期
徒刑，併科新臺幣一千萬元以下罰金。
意圖供自己或他人犯罪之用，而犯前二項之罪者，處無期徒刑或
七年以上有期徒刑，併科新臺幣一千萬元以下罰金。
未經許可，持有、寄藏或意圖販賣而陳列第一項所列槍枝者，處
三年以上十年以下有期徒刑，併科新臺幣七百萬元以下罰金。
第一項至第三項之未遂犯罰之。
附表
┌──┬─────┬──┬──┬────┬──────┐
│編號│  名  稱  │單位│數量│查獲地點│  備    註  │
├──┼─────┼──┼──┼────┼──────┤
│ 一 │改造手槍（│ 支 │ 一 │王茂成位│被告己○○所│
│    │槍枝管制編│    │    │於臺南縣│持有並棄置在│
│    │號為一一○│    │    │安定鄉安│王茂成住處外│
│    │二○四九六│    │    │加村二六│而為警查獲（│
│    │五七號）  │    │    │三號住處│經鑑定具殺傷│
│    │          │    │    │外      │力）        │
├──┼─────┼──┼──┼────┼──────┤
│ 二 │改造手槍（│同上│同上│陳佳妤所│被告戊○○所│
│    │槍枝管制編│    │    │有並懸掛│持有並棄置在│
│    │號為一一○│    │    │丙○○遭│自小客車上而│
│    │二○四九六│    │    │竊車牌之│為警查獲（經│
│    │五八號）  │    │    │自小客車│鑑定具傷殺力│
│    │          │    │    │駕駛座下│）          │
├──┼─────┼──┼──┼────┼──────┤
│ 三 │改造子彈  │ 顆 │ 一 │同上    │被告戊○○持│
│    │          │    │    │        │有上開槍枝內│
│    │          │    │    │        │而為警查獲（│
│    │          │    │    │        │經鑑定不具殺│
│    │          │    │    │        │傷力）      │
├──┼─────┼──┼──┼────┼──────┤
│ 四 │同上      │同上│同上│紹誠公司│被告戊○○離│
│    │          │    │    │位於臺南│去前欲開槍射│
│    │          │    │    │縣安定鄉│擊牆壁示警，│
│    │          │    │    │安加村二│其擊發之第一│
│    │          │    │    │六四之六│槍因卡彈退彈│
│    │          │    │    │號公司所│後而遺留於現│
│    │          │    │    │在地內  │場辦公桌下為│
│    │          │    │    │        │警查獲（經鑑│
│    │          │    │    │        │定不具傷殺力│
│    │          │    │    │        │）          │
├──┼─────┼──┼──┼────┼──────┤
│ 五 │同上      │同上│同上│王茂成位│被告己○○持│
│    │          │    │    │於臺南縣│有上開槍枝內│
│    │          │    │    │安定鄉安│而為警查獲（│
│    │          │    │    │加村二六│經鑑定不具傷│
│    │          │    │    │三號住處│傷力）      │
│    │          │    │    │外      │            │
├──┼─────┼──┼──┼────┼──────┤
│ 六 │金項鍊    │ 條 │ 一 │陳佳妤所│被告己○○強│
│    │          │    │    │有並懸掛│取被害人陳生│
│    │          │    │    │丙○○遭│文所有金項鍊│
│    │          │    │    │竊車牌之│乙條後置於自│
│    │          │    │    │自小客車│小客車上而為│
│    │          │    │    │副駕駛座│警查獲（業經│
│    │          │    │    │座椅上  │被害人丁○○│
│    │          │    │    │        │領回）      │
├──┼─────┼──┼──┼────┼──────┤
│ 七 │ＭＯＴＯＲ│ 具 │ 一 │同上    │被告己○○強│
│    │ＯＬＡ廠牌│    │    │        │取被害人翁紹│
│    │行動電話  │    │    │        │旂所有行動電│
│    │          │    │    │        │話乙具後置於│
│    │          │    │    │        │自小客車上而│
│    │          │    │    │        │為警查獲（業│
│    │          │    │    │        │經被害人翁紹│
│    │          │    │    │        │旂領回）    │
├──┼─────┼──┼──┼────┼──────┤
│ 八 │金色全罩式│ 頂 │ 一 │臺南縣安│被告己○○強│
│    │安全帽    │    │    │定鄉安加│盜他人財物時│
│    │          │    │    │村二六三│所穿戴並於逃│
│    │          │    │    │號後方農│逸時棄置於路│
│    │          │    │    │地上    │旁而為警查獲│
├──┼─────┼──┼──┼────┼──────┤
│ 九 │白色口罩  │ 個 │ 一 │同上    │同上        │
│    │          │    │    │        │            │
├──┼─────┼──┼──┼────┼──────┤
│ 十 │白色棉質手│ 個 │ 一 │臺南縣安│被告戊○○強│
│    │套        │    │    │定鄉安加│盜他人財物時│
│    │          │    │    │村二六二│所穿戴並於逃│
│    │          │    │    │之六號後│逸時棄置於路│
│    │          │    │    │方甘蔗園│旁而為警查獲│
│    │          │    │    │內      │            │
├──┼─────┼──┼──┼────┼──────┤
│十一│ＴＨ─八五│ 面 │ 二 │臺南縣安│被告戊○○、│
│    │四八號車牌│    │    │定鄉安加│己○○竊取後│
│    │          │    │    │村二六三│懸掛於陳佳妤│
│    │          │    │    │號後方農│自小客車上而│
│    │          │    │    │地旁    │為警查獲（業│
│    │          │    │    │        │經被害人陳永│
│    │          │    │    │        │政領回）    │
├──┼─────┼──┼──┼────┼──────┤
│十二│車牌號碼Ｎ│ 臺 │ 一 │同上    │被告戊○○向│
│    │六─三二九│    │    │        │陳佳妤所借用│
│    │○號自小客│    │    │        │並將竊得之Ｔ│
│    │車（不含車│    │    │        │Ｈ─八五四八│
│    │牌）      │    │    │        │號車牌懸掛於│
│    │          │    │    │        │自小客車上作│
│    │          │    │    │        │為強盜他人財│
│    │          │    │    │        │物之交通工具│
│    │          │    │    │        │而為警查獲（│
│    │          │    │    │        │業經陳佳妤領│
│    │          │    │    │        │回）        │
└──┴─────┴──┴──┴────┴──────┘


司法院資訊處製作；財團法人民間司法改革基金會備份。
